臺灣臺北地方法院交通事件裁定　　　　　　　　　　九十一年度交聲字第四七四號
　　受處分人
　　即異議人　　甲○○
右列異議人即受處分人因違反道路交通管理處罰條例案件，對於台北市交通事件裁決
所中華民國九十一年三月十八日所為之處分（北市裁三字第駕裁二二－ＡＢＸ一七八
六二二號）聲明異議，本院裁定如左：
    主  文
異議駁回。
    理  由
一、按「汽車駕駛人轉彎時，有左列情形之一者，處新台幣（下同）六百元以上一千
    八百元以下罰鍰：二、不依標誌、標線、號誌指示者。」，道路交通管理處罰條
    例第四十八條第二款定有明文。又違反道路交通管理處罰條例第四十八條、第六
    十條第一項等規定者，除應依原條款處罰鍰外，並予各記違規點數一點，道路交
    通管理處罰條例第六十三條第一項第一款亦定有明文。
二、依道路交通標誌標線號誌設置規則第二百零四條第一款規定，號誌鏡面與圖案之
    設計，於行車管制號誌之箭頭燈號，右轉箭頭水平向右，左轉箭頭水平向左，直
    行箭頭垂直向上。如路型特殊時得調整箭頭所指方向。每鏡面之圖案只能有單一
    箭頭圖案，且鏡面之圖案須可供清晰辨識。鏡面規格以使用直徑三十公分者為宜
    。依同規則第二０六條規定，行車管制號誌各燈號顯示之意義如下：一、圓形綠
    燈：（一）在無其他標誌、標線禁制或指示下，圓形綠燈表示准許車輛直行或左
    、右轉。（二）在未設行人專用號誌之處，圓形綠燈准許行人直行穿越道路；二
    、箭頭綠燈：（一）箭頭綠燈表示僅准許車輛依箭頭指示之方向行駛。（二）在
    未設行人專用號誌之處，直行箭頭綠燈准許行人直行穿越道路；三、閃光綠燈：
    閃光綠燈僅適用於只有紅、綠兩燈色之號誌，表示綠燈時段終了，尚未進入交岔
    路口之車輛及行人儘可能不超越停止線或進入路口。閃光綠燈包括閃光箭頭綠燈
    ；四、圓形黃燈：圓形黃燈用以警告車輛駕駛人及行人，表示紅色燈號即將顯示
    ，屆時將失去通行路權；五、圓形紅燈：（一）車輛面對圓形紅燈表示禁止通行
    ，不得超越停止線或進入路口。（二）車輛面對與圓形紅燈同亮之箭頭綠燈時，
    得依箭頭綠燈之指示行進。（三）在未設行人專用號誌之處，行人面對圓形紅燈
    時，不管有無箭頭綠燈皆禁止通行。該規則第二百三十條第一項第三款規定，行
    車管制號誌設置於道路錯綜、交通繁複之交岔路口者，視需要可使用五時相以上
    號誌，並得視交通情況將不必要之時相予以跳越。依該規則第二百零三條第一項
    第一款規定，號誌燈面之鏡面排列順序，規定如左：行車管制號誌燈面中各鏡面
    之排列方式，得以橫排或縱排安裝之，橫排者由左至右，依圖例顯示，五時相之
    號誌其排列方式依次為圓形紅燈，圓形黃燈，左轉箭頭綠燈，直行箭頭綠燈，右
    轉箭頭綠燈。依該規則第二百十三條第二款、第三款、第四款規定，行車管制號
    誌箭頭綠燈之應用原則：道路某些方向受到管制，或實際上不能行駛時，其交岔
    路口號誌宜以箭頭綠燈替代圓形綠燈，指示車輛遵循方向行駛；交岔路口進行早
    開、遲閉等號誌運轉時，可以箭頭綠燈替代圓形綠燈，使在早開、遲閉時段中，
    僅有部分方向車輛可以行駛；交岔路口准許紅燈右轉，或進行多時相號誌管制時
    ，可增設箭頭綠燈，或以多向箭頭綠燈替代圓形綠燈，指示車輛行進方向。依同
    條例第二百十四條第一項第一款第四目規定：同一燈面禁止左列燈號同時顯示：
    行車管制號誌圓形綠燈與箭頭綠燈不得並亮。
三、本件受處分人即異議人甲○○於民國九十年十二月十八日下午二時卅九分許，在
    台北市○○路處，不依禁止左轉之標誌指示左轉進入辛亥路，經舉發單位即台北
    市政府警察局文山第二分局員警蕭豊明攔停當場製單舉發，並將通知單交付受處
    分人，受處分人嗣於應到案日期前之同年十二月三十一日向原處分機關即台北市
    交通事件裁決所陳述不服舉發，經原處分機關請舉發單位調查結果，仍認定受處
    分人有駕駛前開汽車之上述違規行為，原處分機關乃以受處分人不依標誌標線號
    誌指示轉彎之違規行為，依據道路交通管理處罰條例第四十八條、第六十三條第
    一項第一款及違反道路交通管理事件統一裁罰標準表之規定，於九十一年一月七
    日裁處受處分人最低罰鍰六百元，並記違規點數一點。
四、訊據受處分人甲○○並不否認於右揭時、地不依直行箭頭綠燈指示，駕駛右揭汽
    車左轉，而遭舉發單位員警攔停之事實，僅辯稱左轉專用燈設置之目的係為疏解
    過多左轉車輛之車流，避免因過多左轉車待轉擁塞而影響直行車之車流，並非用
    以限制左轉之時段，避免車輛碰撞為目的，於可左轉之路口綠燈且對向無來車時
    左轉，乃駕駛車輛之常態，不應因左轉專用燈而有所不同。且無論交通標線、標
    誌、號誌之設計，皆以使駕駛人於目視後能立即反應為原則，駕駛人經過不熟悉
    之路段，左轉專用燈未亮時，如何得知該路口有無左轉專用燈，此難以要求一般
    駕駛於行車中能加以注意之事，應屬不可歸責之事由云云，惟查，證人即舉發警
    員蕭豐明到庭證稱該路段是五時相號誌, 有五個燈號，當時所亮的綠燈是箭頭直
    行，並非左轉燈，直行燈亮，只能雙向直行，並不能左轉，直行燈亮過之後，左
    轉綠燈才會亮，興隆路二段直行三段是先亮左轉箭頭綠燈後才亮直行箭頭綠燈，
    左轉燈熄滅後，直行燈才會亮，此時不能左轉。直行燈亮時，右轉燈會亮，左轉
    燈熄滅，對向車開始直行就不能再左轉，汽車應依箭頭指示行駛，該路段時常有
    人檢舉駕駛人違規，如果不依箭頭指示左轉常會發生事故，不能因為對向暫時沒
    有來車即違規左轉等語明確（見本院九十一年十月十七日訊問筆錄），則依前述
    道路交通標誌標線號誌設置規則之規定，於該路段既設有五時相號誌，即無圓形
    綠燈之設置，箭頭綠燈僅准許車輛依箭頭指示之方向行駛，非如同圓形綠燈准許
    車輛得直行或左、右轉，且該路段之箭頭綠燈之變換係先亮左轉箭頭綠燈後始亮
    直行箭頭綠燈，依箭頭燈號之圖案設計係使用直徑三０公分之鏡面，且鏡面之圖
    案可供清晰辨識，受處分人亦不否認其當時可見為直行箭頭綠燈，則其應知悉該
    路段設有左轉箭頭綠燈，且已熄滅，仍違規左轉，是除受處分人駕駛汽車不依標
    誌指示轉彎之行為已臻明確，依證人蕭豐明所述，該路段既常為市民檢舉車輛違
    規行為，車輛違規左轉時有車禍發生，則受處分人空言辯稱誤認直行箭頭綠燈顯
    示之意義與圓形綠燈顯示之意義相同，並不足採信，其不依號誌指示轉彎之違規
    行為，應可認定。
五、綜上所述，受處分人確有駕駛汽車轉彎時，不依標誌指示之違規行為，原處分機
    關依據道路交通管理處罰條例第四十八條、第六十三條第一項第一款及違反道路
    交通管理事件統一裁罰標準表之規定，裁處受處分人最低額罰鍰六百元、計違規
    點數一點，核無違誤，本件受處分人之異議為無理由，應予駁回。
據上論斷，應依道路交通案件處理辦法第十九條，裁定如主文。
中      華      民      國    九十一    年      十      月     十七     日
                                臺灣臺北地方法院交通法庭
                                      法  官  沈君玲
右正本證明與原本無異。
如不服本裁定，應於裁定送達後五日內向本院提出抗告狀。
                                      書記官  蔡梅蓮
中      華      民      國    九十一    年      十      月     二十二   日
